臺灣高等法院刑事判決　　　　　　　　95年度上訴字第3710號
上　訴　人　台灣桃園地方法院檢察署檢察官
上　訴　人
即　被　告　乙○○
選任辯護人　吳金棟律師
上列上訴人因被告違反貪污治罪條例等案件，不服臺灣桃園地方
法院94年度訴字第1568號，中華民國95年8月8日第一審判決（起
訴案號：臺灣桃園地方法院檢察署94年度偵字第8898號、94年度
偵字第13761號），提起上訴，本院判決如下：
    主  文
原判決撤銷。
乙○○依據法令從事公務之人員，對於主管之事務，明知違背法
令，直接圖其他私人不法利益，因而獲得利益，處有期徒刑肆年
，褫奪公權參年。
臺灣桃園地方法院檢察署九十三年度執字第五九四０號執行案卷
內民國九十三年十二月三十日訊問筆錄檢察官簽名欄，偽造「蔡
正雄」之署押壹枚，及附表二所示訊問筆錄、附表三所示執行指
揮書之檢察官簽名欄如沒收署名欄內偽造之署押玖枚，均沒收。
    事  實
一、乙○○於民國85年間因偽造文書，經最高法院於88年7月22
    日以88年度臺上字第3917號判處有期徒刑1年，緩刑3年確定
    ，緩刑期滿，未經撤銷緩刑，乃聲請回任書記官。
二、乙○○回任後，自92年6月9日起，在臺灣桃園地方法院檢察
    署（下稱桃園地檢署）擔任執行科丁股書記官，負責關於筆
    錄、傳票、拘票等文書之製作及保證金處理等業務，為依據
    法令從事公務之人員，猶不知警惕，竟基於偽造公文書之概
    括犯意，自93年10月28日起至94年1月27日止，在該署執行
    科辦公室，將所承辦94年度執字第59號、94年度執字第205
    號或其他案號等執行案卷所附檢察官審查意見欄內已經承辦
    檢察官蔡正雄、張立中、許曉微批示或蓋用「准予易科罰金
    」章戳，並蓋有各該檢察官圓戳章印文之桃園地檢署聲請易
    科罰金案件審核表（下稱：聲請易科罰金案件審核表）先予
    影印多份，再將前開「印文」連同「批示」或「章戳」剪下
    備用。再於經辦如附表一、附表二所示聲請易科罰金執行案
    件時，將前開備妥影印之「批示」、「印文」或「章戳」，
    黏貼於審核表之檢察官審查意見欄內，予以盜用，填妥案號
    、案由及易科罰金之金額後，再予影印，以影本附卷，而以
    此方式偽造如附表一、附表二所示文書，表示各該聲請易科
    罰金案件業經檢察官核定准予易科罰金，審核表之公文書業
    已完成，並將之檢附於各該案卷，均足生損害於該檢察署公
    文書之正確性與蔡正雄、張立中、許曉微等檢察官。
三、乙○○於經辦桃園地檢署93年度執字第5940號受刑人丙○○
    違反毒品危害防制條例（經判處有期徒刑5月，如易科罰金
    ，以300元折算1日）執行案件時，因丙○○之母彭楊速嬌需
    款孔急，於93年12月30日，至該署執行科辦公室，向乙○○
    表明欲聲請發還該案具保人即丙○○之配偶廖靖雯繳納之保
    證金新臺幣（下同）1萬元，乙○○明知彭楊速嬌僅陳稱：
    丙○○平日均居住住處，隨時可受執行等語，並未陳報丙○
    ○有何預備逃匿之情形，不符合刑事訴訟法第119條第2項所
    規定退保及發還保證金之要件，竟對此一主管事務，基於圖
    私人不法利益之犯意，逕在其職務上所掌訊問筆錄之公文書
    上，登載：「彭楊速嬌為該案具保人即丙○○之妻廖靖雯，
    且主動陳報丙○○有逃亡之虞」等不實事項，並承前偽造公
    文書之概括犯意，未經檢察官蔡正雄同意，即在桃園地檢署
    發還刑事保證金通知之核准發還人員簽章欄，盜蓋其保管之
    「檢察官蔡正雄」之四方章，以偽造桃園地檢署發還刑事保
    證金通知之公文書1份後，交予彭楊速嬌收執。而檢察官業
    經指揮司法警察拘提受刑人丙○○，司法警察並於94年1月
    27日回報「於元月9日、10日前往執行拘提，未遇被拘人，
    無法拘提到案」，未待檢察官聲請法院沒入保證金。嗣彭楊
    速嬌於94年1月28日持前開該通知及廖靖雯出具之委任書，
    至該署執行科具領該筆保證金，乙○○復未經檢察官許曉微
    同意，擅自在上開委任書上批示：「准受任人彭楊速嬌代具
    領保證金」等語，並盜蓋「檢察官許曉微」之四方章，表示
    同意由彭楊速嬌代為領取保證金，而偽造公文書，然不知情
    之彭楊速嬌持以領取保證金時，該署出納人員告以委任書應
    由檢察官核章，彭楊速嬌乃返回該署執行科交由不知情之值
    班檢察官林秀敏重新批示准予代領後，該署不知情之出納人
    員始如數發還該筆1萬元保證金予彭楊速嬌。此時，值班檢
    察官林秀敏發覺該發還保證金之程序有異常，欲調卷查看，
    乙○○情急之下，復基於偽造文書之犯意，遂於同日逕在執
    行科辦公室，未經檢察官蔡正雄同意，擅自在前揭93年12月
    30日訊問筆錄之檢察官簽名欄，偽造「蔡正雄」之署名1枚
    ，均足生損害於該署公文書之正確性與蔡正雄、許曉微等檢
    察官。而受刑人丙○○經拘提無著，逃匿而經通緝，該1萬
    元保證金因已經發還，終未能聲請法院為沒入之裁定。
四、乙○○復自93年10月20日起至94年1月27日止，復基於偽造
    公文書之同一概括犯意，於該署執行科辦公室，連續多次在
    所經辦如附表二所示執行案件之訊問筆錄虛偽記載檢察官到
    場、及附表三所示執行案件之執行指揮書上，分別冒簽承辦
    檢察官「蔡正雄」、「張立中」、「許曉微」等人署名，均
    足生損害於該署對於公文書管理之正確性與蔡正雄、張立中
    、許曉微等承辦檢察官。嗣經該署主動清查，始悉上情。
五、案經臺灣桃園地方法院檢察署檢察官偵查起訴。
    理  由
一、認定犯罪事實所憑證據及理由：
    前開事實，除事實三部分矢口否認有何圖利之犯意，及稱事
    實四部分，與事實相符，無損害之虞，不合偽造公文書之要
    件外，業據上訴人即被告乙○○於歷審均坦承不諱，另辯稱
    ：其因患有「環境適應障礙併混合性情緒特徵」之精神疾病
    ，致其在處理本案刑事執行業務上，關於發還刑事保證金、
    換發執行指揮書、易科罰金等程序時，有所偏誤；另彭楊速
    嬌當時確有呈報丙○○有逃亡之虞，符合發還要件，因遲早
    要發還，我才發還保證金，我與彭楊速嬌、丙○○均不相識
    ，豈會涉及貪污；再關於附表二、附表三所示，其所經辦執
    行案件之訊問筆錄及執行指揮書上所記載之內容，既與實情
    相符，則其雖冒簽承辦檢察官之姓名，亦不構成偽造署押及
    偽造公文書罪云云。
二、經查︰
  (一)關於事實欄二所示偽造准予易科罰金之聲請易科罰金案件審
    核表公文書及登載不實之犯行部分，除被告之前開自白外：
  1.復據證人即當時任桃園地檢署執行檢察官之張立中、蔡正雄
    、許曉微於原審到庭證述：得易科罰金之案件，應由執行檢
    察官決定得否易科罰金，並未授權被告就此等案件為准駁，
    如附表一、附表二所示之聲請易科罰金案件審核表，經確認
    均非其等所為，另檢察官在審核該等案件時，均係於聲請易
    科罰金案件審核表正本上，蓋用圓戳章及載有「准易科罰金
    」之章戳，或逕予批示，絕不可能以影印之方式為之等語一
    致（見原審卷(二)第56頁、第63頁、第95頁）。
  2.並經證人即同署執行科科長梁英源於原審證稱：書記官並無
    決定准予易科罰金之權限，亦未曾聽過有檢察官授權書記官
    決定准予易科罰金等語甚詳（見原審卷(一)第128頁）。
  3.另有如附表一、附表二所示之聲請易科罰金案件審核表8份
    、桃園地檢署94年度執字第205號及94年度執字第59號執行
    卷宗各1份在卷足憑（見94年他自第943號偵查卷第28頁至第
    126頁）。
  4.上開聲請易科罰金案件審核表均係影本，分別有附表一、附
    表二行為方式欄所示重貼或批示、章戳之樣式與他案相同之
    情形，顯係自該署94年度執字第59號、94年度執字第205號
    或其他不詳案號等執行案卷上所附檢察官審查意見欄內已經
    承辦檢察官蔡正雄、張立中、許曉微批示或蓋用「准予易科
    罰金」章戳、並蓋有各該檢察官圓戳章印文之聲請易科罰金
    案件審核表先予影印，再將前開印文連同批示或章戳剪下，
    黏貼並盜用前開印文於其附表一、附表二所示之聲請易科罰
    金案件審核表之檢察官審查意見欄內，且於填妥案號、案由
    及易科罰金之金額後再予影印而偽造，至為灼然。
  5.據上，此部分聲請易科罰金案件審核表，顯係被告以上述方
    式偽造，並有登載不實之犯行，自堪認定。
  (二)關於事實欄三所示圖利、公務員登載不實及偽造公文書犯行
    部分：
  1.證人彭楊速嬌於偵查中證稱：94年1月28日我有至桃園地檢
    署領取1萬元之保證金。我約於2週前，至該署找丁股書記官
    ，他長得矮矮胖胖的，我請他趕快發通知，讓丙○○去服刑
    ，以免他四處借錢，該書記官說會盡快通知，我只告訴該書
    記官，丙○○平常都住在家裡，偶爾會出去，如果警察來，
    我會配合警察讓丙○○去監獄執行。94年1月28日我跑到3樓
    找該書記官幫我蓋完章後，服務中心的小姐告訴我蓋錯章，
    我就去5樓請一男子拿給檢察官蓋完章，就去服務中心領錢
    等語（見94年他自第333號偵查卷第11頁反面）。於原審證
    稱：事實欄三所示訊問筆錄，係被告在辦公室為我製作，但
    我未向被告提及丙○○快逃亡，快來抓，被告知道我是丙○
    ○之母親，而非妻子，因我有說丙○○是我兒子，丙○○當
    時還住家裡，未曾表示有逃亡之意等語（見原審卷(一)第76頁
    、第78頁、第80頁、第83頁）。證人丙○○於原審證稱：93
    年12月30日前，我均住桃園縣新屋鄉○○村○○路家裡，判
    決確定後至入監執行前，我只是到處亂跑，並未逃離家裡，
    我母親叫我去執行，我都是在家裡，沒有逃，能拖幾天就幾
    天等語（見原審卷(二)第13頁、第21頁）。證人即丙○○之配
    偶廖靖雯於原審亦結稱：丙○○上開案件之保證金是我繳納
    ，但錢是彭楊速嬌去借的，該案自判決確定至檢察官通知執
    行時止，被告均在打零工，並未逃亡，原則上每日都會回家
    ，丙○○當時迷上電玩，但打到半夜12點、1點後，還是會
    回家等語相符（見原審卷(二)第67頁、第68頁）。參互斟酌，
    證人彭楊速嬌、廖靖雯之證言，及證人即受刑人丙○○之證
    言，益徵證人彭楊速嬌所述：曾向被告提及丙○○平日均住
    家裡，並未陳述被保證人有預備逃匿之情形，非常明顯。
  2.被告為輔大法律系畢業，於80年7月10日起即在臺灣板橋地
    方法院檢察署擔任書記官，並於82年9月23日派執行科書記
    官業務，其後因故派至紀錄科擔任刑事偵查紀錄工作，於85
    年9月16日辭職，復於92年6月9日起至94年2月1日止，在桃
    園地檢署擔任執行科書記官業務，有桃園地檢署95年4月25
    日甲○惟人字第0950500234號函、臺灣板橋地方法院檢察署
    95年4月25日板檢榮人字第0950032403號函暨所附人事資料
    卷影本在卷可憑（見原審卷(一)第161頁至第179頁、第180頁
    ），足見被告擔任書記官有相當經驗，於本件行為時並非新
    進人員，亦非初次承辦執行科書記官業務之人。又依據89年
    5月24日修正之高等法院及其分院檢察署處務規程第39條第7
    款規定，關於保證金及贓證物品之處理，本屬執行科掌理之
    業務，而被告既於執行科擔任書記官一職，則有關保證金之
    發還，自屬其主管之事務，是其就丙○○一案不符刑事訴訟
    法第119條規定得退保及發還保證金要件之事，已難諉為不
    知。然被告竟仍於93年12月30日訊問筆錄，為不實之登載，
    並偽造發還刑事保證金通知、准彭楊速嬌代為具領保證金及
    准發還該筆保證金等公文書，使彭楊速嬌因此領得該筆保證
    金等情，除據證人彭楊速嬌證述如前外，此並經證人蔡正雄
    檢察官於原審證稱：我未在事實欄三所示訊問筆錄上批示「
    具保人於受刑人逃亡之虞呈報，保證金應予發還」，亦未於
    該筆錄之檢察官簽名欄內簽名，此種情況之發還保證金，並
    未授權被告代為決行，被告處理受刑人丙○○上開執行案件
    ，不論事前或事後均未曾向我報告經過等語（見原審卷(二)第
    98頁、第99頁）；證人許曉微檢察官於原審所證稱：具保人
    以外之第三人代為領保證金時，除提出發還保證金通知外，
    尚需出具委任書，由承辦書記官將之連同第三人證件一併送
    交執行檢察官確認後批示，且執行檢察官均使用圓戳章，不
    會用四方章，事實欄三所示委任書上「准受任人彭楊速嬌代
    具領保證金」字句（見93年度執字第5940號卷第28頁塗掉部
    分），非我所批示，我亦未在其上蓋用「檢察官許曉微」之
    四方章等語（見原審卷(二)第59頁、第61頁）。證人梁英源於
    原審證述：在受刑人即將逃亡而可防止之際，具保人向檢察
    官陳明，並聲請發還保證金，一定要檢察官核准，這是通例
    ，具保人委託他人領取保證金，需填寫委任書，經科長或檢
    察官核可准予代領後才可領取，未曾授權書記官決定等語甚
    詳（見原審卷(一)第134頁、第135頁、第136頁）。並有證人
    梁英源陳報之委任書影本2份，及事實欄三所示訊問筆錄、
    發還刑事保證金通知、委任書各1份在卷可參（見原審卷(一)
    第156頁至第157頁、93年度執字第5940號執行卷第18頁、第
    19頁、第28頁）。
  3.受刑人丙○○傳不到案執行，嗣由檢察官指揮司法警察拘提
    ，司法警察於94年1月27日回報「於元月9日、10日前往執行
    拘提，未遇被拘人，無法拘提到案」（見桃園地檢署93年度
    執字第5940號卷第20頁至第25頁），丙○○因逃匿而未到案
    執行，經檢察官簽請發佈通緝，至94年5月1日始通緝到案（
    見桃園地檢署93年度執字第5940號卷第36頁、本院前科表）
    。而該1萬元保證金因已經於94年1月28日發還，終未能聲請
    法院為沒入之裁定。是被告此部分圖利、公務員登載不實、
    偽造公文書等犯行，亦甚明確。被告上開辯解，與上開事證
    有悖，顯係意在脫罪，尚難採信。
  (三)關於事實欄四所示偽造公文書及公務員登載不實犯行部分：
  1.此部分犯行業據被告於本院供承明確在卷（見本院卷第131
    頁），核與證人即當時任桃園地檢署執行檢察官之許曉微、
    張立中、蔡正雄等人於原審所為之證述：附表二、附表三所
    示訊問筆錄及執行指揮書上檢察官「許曉微」、「張立中」
    、「蔡正雄」等簽名，皆非我們所簽，我們並未授權被告可
    以在訊問筆錄或執行指揮書上代簽我們的姓名等語相一致（
    見原審卷(二)第57頁至58頁、第63頁至第64頁、第95頁至第10
    0頁）；另證人梁英源亦於原審證述：受刑人到案接受執行
    時所做之訊問筆錄及所開具執行指揮書，簽名一定要檢察官
    自己簽，書記官不能代檢察官簽名，檢察官也絕不會授權書
    記官代為簽名等語明確（見原審卷(一)第130頁至131頁）。此
    外，復有如附表二、附表三所示訊問筆錄及執行指揮書共9
    份在卷可佐（見94年他自第943號偵查卷第13頁、第19頁、
    第22頁、第27頁、第76頁、第83頁、第101頁至102頁、第10
    8頁至第109頁、第114頁）。
  2.至被告辯稱：關於附表二、附表三所示，其所經辦執行案件
    之訊問筆錄及執行指揮書上所記載之內容，既與實情相符，
    則其雖冒簽承辦檢察官之姓名，亦不構成偽造署押及偽造公
    文書罪，有關上開訊問筆錄及執行指揮書之實質內容，確均
    與實情相合等語。證人梁英源於原審雖證述︰筆錄及執行指
    揮書上記載之內容並無不實，亦逾越書記官之權責範圍，執
    行指揮書當初我們在清查時也看過了，都沒問題等語（見原
    審卷(一)第131頁、第132頁）。惟按刑法偽造文書印文罪章所
    保護之法益，在於保障文書在經濟交易與社會往來中之公共
    信用與安全可靠性，因此不論文書係由何人書寫而成，擅自
    冒用有制作權人之名義以示文書之作成名義人之同一性，致
    影響文書所表彰作成名義人之證明價值及信用性，即係侵害
    所保障之社會公共信用之法益。查本件案發當時，被告雖任
    職桃園地檢署執行科書記官，然對於附表二、附表三所示各
    執行案件之訊問筆錄及執行指揮書並無制作之權，其竟偽冒
    檢察官之名義簽名於訊問筆錄及簽發指揮書，該等行為，有
    違政府機關設官分職之旨，已侵害國家機關製作該等公文書
    之信用性及承辦檢察官本人職權之行使，自難謂因該訊問筆
    錄及執行指揮書之實質內容，均與實情相合，即認被告所為
    ，無生損害於公眾或他人之虞，而非屬偽造行為。況刑法第
    211條規定，係處罰有形之偽造，其所載內容就否屬實，並
    非法條之構成要件要素，此對照同法第213條、214條、215
    條均以「不實之事項」為要件即明。準此，被告所辯其所經
    辦執行案件之訊問筆錄及執行指揮書上所記載之內容，縱係
    屬實，亦無解於被告所犯偽造公文書之成立。
  (四)被告就本件犯行，雖以案發後求診所得之衛生署桃園療養院
    診斷證明書內記載其有「環境適應障礙併混合性情緒特徵」
    為由，辯稱：其案發時因精神狀態不佳，致其在處理本案刑
    事執行業務上，關於發還刑事保證金、換發執行指揮書、易
    科罰金等程序時，有所偏誤云云。惟經本院囑託臺北市立聯
    合醫院鑑定被告之精神狀況，經該院鑑定結果，並無證據顯
    示被告受精神疾病之影響而犯行，而有行為時因精神障礙或
    其他心智缺陷，辨識其行為違法或其辨識而行為能力之顯著
    障礙；亦無證據顯示被告受精神疾病影響，而致其不能辨識
    其行為違法或欠缺依其辨識而行為之能力，或致其辨識行為
    違法或依其辨識而行為之能力顯著減低之情形，此有臺北市
    立聯合醫院96年3月20日北市醫精字第09630971400號函附精
    神鑑定報告書在卷可參（見本院卷第97頁至第100頁）；再
    佐以被告所為上開犯行，過程既均相當繁雜，若非被告係於
    意識清楚之狀態下所為，自難遂行，顯見被告於為本件犯行
    時，並無對於外界事務有全然欠缺或較常人之平常程度顯然
    減退之情形，其上揭所辯，無非嗣後卸責之詞。
  (五)綜上所述，本件事證明確，被告犯行洵堪認定，應予依法論
    科。
三、法律修正之比較適用：
    被告行為後，刑法於94年2月2日修正公布，於95年7月1日施
    行。按行為後法律有變更者，適用行為時之法律，但行為後
    之法律有利於行為人者，適用最有利於行為人之法律，現行
    刑法第2條第1項訂有明文。茲就本案有關之新舊法比較部分
    ，臚列如下：
  (一)關於連續犯部分：修正前刑法第56條原規定：「連續數行為
    而犯同一罪名者，以一罪論。但得加重其刑至2分之1」；修
    正後之刑法已刪除上開連續犯之條文規定，則被告多次犯罪
    行為，即應就各次行為分別論罪科刑，再依數罪併罰之規定
    分論併罰。經比較新舊法結果，以行為時舊法之規定有利於
    被告，自應適用舊法之規定，仍依連續犯之規定論處。
  (二)關於牽連犯部分：刑法第55條牽連犯原從一重處斷，經修正
    予以刪除，原則上將予分論併罰，而數罪併罰之結果較論以
    牽連犯裁判上一罪之情形為重。經比較新舊法結果，以行為
    時舊法之規定有利於被告，自應適用舊法之規定，仍依牽連
    犯之規定論處。
  (三)修正前刑法第10條第2項規定：「稱公務員者，謂依法令從
    事於公務之人員」，修正後規定：「稱公務員者，謂下列人
    員：一、依法令服務於國家、地方自治團體所屬機關而具有
    法定職務權限，以及其他依法令從事於公共事務，而具有法
    定職務權限者。二、受國家、地方自治團體所屬機關依法委
    託，從事與委託機關權限有關之公共事務者」；貪污治罪條
    例第2條亦配合刑法公務員定義之修正，將「依據法令從事
    公務之人員，犯本條例之罪者，依本條例處斷；其受公務機
    關委託承辦公務之人，犯本條例之罪者，亦同」，修正為：
    「公務員犯本條例之罪者，依本條例處斷」。查被告於92年
    6月9日起至94年2月1日止，在桃園地檢署擔任執行科書記官
    乙職，業如前述，則無論修法前後，被告行為時之身分均符
    合刑法上所稱之公務員，無礙貪污治罪條例之適用，是此部
    分自無比較新舊法之問題。
  (四)貪污治罪條例第6條第1項第4款之規定並未修正，惟法定刑
    有關併科罰金之規定，修正前刑法第33條第5款原規定：「
    罰金：1元以上」，修正後規定：「罰金：新臺幣1千元以上
    ，以百元計算之」，業將併科處罰金之最低額提高至新臺幣
    1千以上，則修正前之規定對於行為人較為有利。
四、論罪之理由：
    核被告所為，就︰
  (一)事實欄二所示部分：按刑法第213條之公務員登載不實罪，
    係指有製作權之公務員，於其職務上以自己名義，製作內容
    不實之公文書而言。倘該公務員係假冒其他公務員之名義，
    而製作內容不實之公文書，則屬偽造公文書罪之範圍。前者
    為有權登載而故意登載不實，後者為無權製作而非法製作，
    兩者迥然有別（最高法院92年度台上字第921號判決參照）
    。依刑事訴訟第43條規定，訊問筆錄固然由書記官製作之，
    惟被告製作之筆錄均於出庭職員欄記載表示有檢察官、書記
    官出庭，由檢察官親自訊問；易科罰金審核表，亦表示經過
    檢察官親自審核，是被告此部分所為，係犯刑法第213條之
    公務員登載不實罪，同法第211條之偽造公文書罪，偽造檢
    察官署押為公文書之一部，偽造署押行為應吸收於偽造公文
    書行為之中，無須另行論罪。又被告係以影印方式，重新製
    作附表一所示執行案件之聲請易科罰金案件審核表，已具創
    設性，應屬偽造行為，公訴意旨認此部分係成立變造公文書
    罪，尚有未合。
  (二)就事實欄三所示部分：被告就偽造訊問筆錄、發還刑事保證
    金通知之公文書部分，所為係犯刑法第213條之公務員登載
    不實罪，同法第211條之偽造公文書罪。擅自在彭楊速嬌提
    出之委任書上批示：「准受任人彭楊速嬌代具領保證金」，
    並盜蓋「檢察官許曉微」之四方章於其上，係犯刑法第211
    條之偽造公文書罪。被告於委任書上偽造「准受任人彭楊速
    嬌代領保證金」公文書之犯行，雖未據起訴，然與起訴且經
    論罪部分，有修正前刑法連續犯或牽連犯之裁判上一罪關係
    ，為起訴效力所及，自應併予審判。檢察官於起訴書認被告
    於發還刑事保證金通知上盜蓋檢察官之四方章，僅成立刑法
    第217條之罪，尚有未洽，惟其基本事實既同一，爰依刑事
    訴訟法第300條之規定，變更起訴法條。偽造檢察官署押為
    公文書之一部，偽造署押行為應吸收於偽造公文書行為之中
    ，無須另行論罪。再被告明知不得發還保證金1萬元，係犯
    貪污治罪條例第6條第1項第4款依據法令從事公務之人員，
    對於主管之事務，明知違背法令，直接圖其他私人不法利益
    ，因而獲得利益之圖利罪。
  (三)就事實欄四所示部分：被告此部分所為，亦係犯刑法第213
    條之公務員登載不實罪，同法第211條之偽造公文書罪，偽
    造檢察官署押為公文書之一部，偽造署押行為應吸收於偽造
    公文書行為之中，無須另行論罪。
  (四)被告多次偽造公文書，及多次公務員登載不實之犯行，均時
    間緊接，犯罪構要件相同，所犯罪名又屬同一，顯係基於概
    括犯意反覆而分別為之，依修正前刑法第56條規定，為連續
    犯，分別論以一罪。被告所犯連續公務員登載不實罪、連續
    偽造公文書罪及公務員圖利罪間，有目的行為、結果行為之
    牽連關係，應依修正前刑法第55條規定，從一重之圖利罪論
    處。公訴意旨認上開各罪，應予分論併罰，尚有未洽。又被
    告所犯貪污治罪條例第6條第1項第4款依據法令從事公務之
    人員，對於主管事務，明知違背法令，直接圖彭楊速嬌不法
    利益，使之因而獲得領回保證金1萬元之利益，衡之其情節
    尚屬輕微，所圖得之不正利益在5萬元以下，應依貪污治罪
    條例第12條第1項之規定，就所犯圖利罪部分，減輕其刑。
五、撤銷改判之理由：
    原審據以論罪科刑，固非無見。惟查事實欄四，即附表二、
    附表三部分，被告所為已構成犯罪（理由參前所述），原判
    決以不能證明被告犯罪，而就被告所涉犯偽造公文書罪部分
    ，諭知無罪及說明不另為無罪諭知之理由，尚有未洽。檢察
    官上訴意旨，指摘原判決無罪部分為不當，為有理由。被告
    上訴意旨，否認犯罪，則未足採。因原判決既有前揭可議之
    處，仍屬無可維持，應由本院將原判決全部撤銷改判。檢察
    官具體求處被告有期徒刑6年，雖稍嫌過重，然審酌被告圖
    利他人所得非多，僅1萬元，惟被告前於85年8月原任職臺灣
    板橋地方法院檢察署書記官期間，盜用該署檢察官印章以偽
    造公文書，為最高法院判處有期徒刑1年，緩刑3年確定，有
    本院被告前案紀錄表及本院86年度上訴字第1954號判決影本
    在卷可按，竟於緩刑期滿後仍不知警惕，輕率越權違法發還
    保證金1萬元，並偽造多項公文書等一切情狀，判處被告有
    期徒刑4年，並依貪污治罪條例第17條之規定，宣告褫奪公
    權3年。
六、沒收部分：
  (一)事實欄三桃園地檢署93年度執字第5940號執行案卷內93年12
    月30日訊問筆錄檢察官簽名欄，偽造「蔡正雄」之署押1枚
    ，及附表二所示訊問筆錄、附表三所示執行指揮書之檢察官
    簽名欄上如沒收署名欄內偽造之檢察官署押9枚，合計共10
    枚，係偽造之署押，不問屬於犯人與否，應依刑法第219條
    規定，宣告沒收之。
  (二)另被告偽造之執行案件之訊問筆錄、執行指揮書、聲請易科
    罰金案件審核表、發還保證金通知書、委任書、准予發還保
    證金等公文書，均已附於桃園地檢署相關執行案卷內，已非
    被告所有，而其上「蔡正雄」、「張立中」、「許曉微」等
    檢察官之圓戳章、四方章印文，則係被告盜用或盜蓋之真正
    印文，並非偽造，既與刑法第219條沒收之要件有間，爰均
    不為沒收之諭知。
據上論斷，應依刑事訴訟法第369條第1項前段、第364條、第299
條第1項前段、第300條，貪污治罪條例第2條前段、第6條第1項
第4款、第12條第1項、第17條，刑法第11條前段、第2條第1項前
段、修正前刑法第56條、第55條、刑法第211條、第213條、第21
9條、第37條第2項，判決如主文。
本案經檢察官許睦坪到庭執行職務。
中　　華　　民　　國　　96　　年　　6 　　月　　29　　日
　　　　　　　　　刑事第十三庭  審判長法　官  曾  德  水
　　　　　　　　　　　　　　　　　    法　官  林  婷  立
　　　　　　　 　 　　　　　　　　　　法　官  王  炳  梁
以上正本證明與原本無異。
如不服本判決，應於收受送達後十日內向本院提出上訴書狀，其
未敘述上訴之理由者並得於提起上訴後十日內向本院補提理由書
（均須按他造當事人之人數附繕本）。
                                      書記官  廖  逸  柔
中　　華　　民　　國　　96　　年　　6 　　月　　29　　日
附表一：
 ┌──┬────┬────┬──────────────────┐
 │編號│案號、受│　日期　│　　　　　行為方式　　　　　　　　　│
 │　　│刑人姓名│　　　　│　　　　　　　　　　　　　　　　　　│
 │　　│、案由　│　　　　│　　　　　　　　　　　　　　　　　　│
 ├──┼────┼────┼──────────────────┤
 │　　│93年度執│93年10月│卷內所附易科罰金審核表係影本，檢察官│
 │ 1　│更1703號│28日　　│審查意見欄內蓋用「准予易科罰金」及張│
 │　　│邱賢壹違│　　　　│立中檢察官章戳部分，係自某不詳案卷影│
 │　　│反著作權│　　　　│印剪貼後復影印而偽造，故該欄位下列橫│
 │　　│法      │　　　　│線出現二條細線，顯為剪下後重貼線條未│
 │　　│　　　　│　　　　│重合所致。　                        │
 │    │　　　　│        │                                    │
 ├──┼────┼────┼──────────────────┤
 │　　│93年度執│93年12月│卷內所附易科罰金審核表係影本，檢察官│
 │ 2　│字3588號│28日　　│審查意見欄內蓋用「准易予科罰金」及張│
 │　　│張金成公│　　　　│立中檢察官章戳部分，係自某不詳案卷影│
 │　　│共危險  │　　　　│印剪貼後復影印而偽造，故該欄位下列橫│
 │　　│　　　　│　　　　│線出現二條細線，顯為剪下後重貼線條未│
 │　　│　　　　│　　　　│重合所致。　                        │
 ├──┼────┼────┼──────────────────┤
 │　　│93年度執│93年12月│卷內所附易科罰金審核表係影本，檢察官│
 │ 3　│字6385號│28日　　│審查意見欄內蓋用「准予易科罰金」及張│
 │　　│羅素珍妨│　　　　│立中檢察官章戳部分，係自某不詳案卷影│
 │　　│害風化  │　　　　│印剪貼後復影印而偽造，故該欄位下列橫│
 │　　│　　　　│　　　　│線出現二條細線，顯為剪下後重貼線條未│
 │　　│　　　　│　　　　│重合所致。　                        │
 └──┴────┴────┴──────────────────┘
附表二：
 ┌──┬────┬────┬────────────┬─────┐
 │編號│案號、受│　日期　│　　　　行為方式　　　  │ 沒收署名 │
 │　　│刑人姓名│　　　　│　　　　　　　　　　　　│　        │
 │　　│、案由　│　　　　│　　　　　　　　　　　　│　        │
 ├──┼────┼────┼────────────┼─────┤
 │  　│93年度執│93年12月│1.卷內所附易科罰金審核表│偽造之「蔡│
 │ 1  │字6269號│22日　　│  係影本，檢察官審查意見│正雄」署名│
 │ 　 │楊志賢傷│　　　　│  欄蓋用「准予易科罰金」│1枚       │
 │　　│害      │　　　　│  及蔡正雄檢察官章戳部分│          │
 │　　│　      │　　　　│  ，係自某不詳案卷影印剪│          │
 │　　│        │        │  貼後復影印而偽造，故該│          │
 │    │        │        │  欄位線條與原審核表之表│          │
 │    │        │        │  格行線有不平整之情形。│          │
 │    │        │        │2.同日訊問筆錄檢察官「蔡│          │
 │    │        │        │  正雄」之簽名係乙○○偽│          │
 │    │        │        │  造。                  │          │
 ├──┼────┼────┼────────────┼─────┤
 │　　│93年度執│93年12月│1.卷內所附易科罰金審核表│偽造之「張│
 │ 2　│字5066號│28日　　│  係影本，檢察官審查意見│立中」署名│
 │　　│莊志仁傷│　　　　│  欄蓋用「准予易科罰金」│1枚       │
 │　　│害　    │　　　　│  及張立中檢察官章戳部分│          │
 │　　│　      │　　　　│  ，係自某不詳案卷影印剪│          │
 │　　│　　　　│　　　　│  貼後復影印而偽造，故該│          │
 │    │        │        │  欄位下列橫線出現二條細│          │
 │    │        │        │  線，顯為剪下後重貼線條│          │
 │    │        │        │  未重合所致。          │          │
 │    │        │        │2.同日訊問筆錄檢察官「張│          │
 │    │        │        │  立中」之簽名係乙○○偽│          │
 │    │        │        │  造。                  │          │
 ├──┼────┼────┼────────────┼─────┤
 │　　│93年度執│94年1月 │1.卷內所附易科罰金審核表│偽造之「許│
 │ 3  │字6719號│27日　　│  係影本，檢察官審查意見│曉微」署名│
 │　　│鄧旭東公│　　　　│  欄蓋用「准予易科罰金」│1枚       │
 │　　│共危險  │　　　　│  及許曉微檢察官章戳部分│          │
 │　　│　　　　│　　　　│  ，係影印同日執行之94年│          │
 │    │        │        │  度執字第59號案件之易科│          │
 │    │        │        │  罰金審核表而偽造。　  │          │
 │    │        │        │2.同日訊問筆錄檢察官「許│          │
 │    │        │        │  曉微」之簽名係乙○○偽│          │
 │    │        │        │  造。                  │          │
 ├──┼────┼────┼────────────┼─────┤
 │　　│94年度執│94年1月 │1.卷內所附易科罰金審核表│偽造之「許│
 │ 4  │字90號林│27日　　│  係影本，檢察官審查意見│曉微」署名│
 │　　│泰豪贓物│　　　　│  欄批示「准予易科罰金」│1枚       │
 │　　│　      │　　　　│  及許曉微檢察官章戳部分│          │
 │　　│　      │　　　　│  ，係影印同日執行之94年│          │
 │    │        │        │  度執字第205號案件之易 │          │
 │    │        │        │  科罰金審核表而偽造。  │          │
 │    │        │        │2.同日訊問筆錄檢察官「許│          │
 │    │        │        │  曉微」之簽名係乙○○偽│          │
 │    │        │        │  造。                  │          │
 ├──┼────┼────┼────────────┼─────┤
 │　　│94年度執│94年1月 │卷內所附易科罰金審核表係│偽造之「許│
 │ 5  │字223 號│27日　　│影本，檢察官審查意見欄批│曉微」署名│
 │　　│劉水龍傷│　　　　│示「准予易科罰金」及許曉│1枚       │
 │　　│害　    │　　　　│微檢察官章戳部分，係影印│          │
 │　　│　      │　　　　│同日執行之94年度執字第20│          │
 │    │        │        │5號案件之易科罰金審核表 │          │
 │    │        │        │而偽造。                │          │
 │    │        │        │2.同日訊問筆錄檢察官「許│          │
 │    │        │        │  曉微」之簽名係乙○○偽│          │
 │    │        │        │  造。                  │          │
 └──┴────┴────┴────────────┴─────┘
附表三：
 ┌──┬────┬────┬────────────┬─────┐
 │編號│案號、受│　日期　│　　　  行為方式　　　  │ 沒收署名 │
 │　　│刑人姓名│　　　　│　　　　　　　　　　　　│  　      │
 │　　│、案由　│　　　　│　　　　　　　　　　　　│  　      │
 ├──┼────┼────┼────────────┼─────┤
 │　　│93年執字│93年10月│本件執行指揮書正本上檢察│偽造之「蔡│
 │ 1　│5338號　│20日　　│官「蔡正雄」之簽名係張信│正雄」署名│
 │　　│溫永辰　│　　　　│榮偽造。　　            │1枚       │
 │　　│毒品危害│　　　　│（刑期起訖日期：94年2月 │          │
 │    │防治條例│        │26日至95年4月25 日）    │ 　　　   │
 ├──┼────┼────┼────────────┼─────┤
 │　　│93年執字│93年12月│本件執行指揮書正本上檢察│偽造之「蔡│
 │ 2　│6186號　│3日　　 │官「蔡正雄」之簽名係張信│正雄」署名│
 │　　│黃教釧　│　　　　│榮偽造。　　            │1枚       │
 │　　│偽造文書│　　　　│（刑期起訖日期：103年2月│          │
 │    │        │        │2日至103年5月1日）　　　│　　　　  │
 ├──┼────┼────┼────────────┼─────┤
 │　　│93執更緝│93年12月│本件執行指揮書正本上檢察│偽造之「蔡│
 │ 3　│122號　 │7日　　 │官「蔡正雄」之簽名係張信│正雄」署名│
 │　　│陳春旺　│　　　　│榮偽造。　              │1枚       │
 │　　│妨害自由│　　　　│（刑期起訖日期：93年11月│          │
 │    │        │        │24日至94年2月12 日）　　│ 　　　   │
 ├──┼────┼────┼────────────┼─────┤
 │　　│93年執字│93年12月│1.本件執行指揮書正本上檢│偽造之「蔡│
 │ 4　│6373號　│13日　　│  察官「蔡正雄」之簽名係│正雄」署名│
 │　　│彭勝康　│　　　　│  乙○○偽造。　　　　  │1枚       │
 │　　│毒品危害│　　　　│  （刑期起訖日期：95年10│          │
 │　　│防治條例│　　　　│  月23日至96年3月22日） │　　      │
 │　　│　　　　│　　　　│2.該案指揮書原於93年12月│          │
 │　　│　　　　│　　　　│  3日由蔡正雄檢察官核發 │          │
 │　　│　　　　│　　　　│  ，因刑期起算日變更，故│          │
 │　　│　　　　│　　　　│  重新換發指揮書。　　　│          │
 │    │　　　　│        │  （原刑期起訖日期：95年│          │
 │    │        │        │  9月26日至96年2月25日）│　　      │
 └──┴────┴────┴────────────┴─────┘
附錄本案論罪科刑法條全文：
貪污治罪條例第6條：
有下列行為之一者，處5年以上有期徒刑，得併科新臺幣3千萬元
以下罰金：
一、意圖得利，抑留不發職務上應發之財物者。
二、募集款項或徵用土地、財物，從中舞弊者。
三、竊取或侵占職務上持有之非公用私有器材、財物者。
四、對於主管或監督之事務，明知違背法令，直接或間接圖自己
    或其他私人不法利益，因而獲得利益者。
五、對於非主管或監督之事務，明知違背法令，利用職權機會或
    身分圖自己或其他私人不法利益，因而獲得利益者。
前項第1款至第3款之未遂犯罰之。
中華民國刑法第211條：
偽造、變造公文書，足以生損害於公眾或他人者，處1年以上7年
以下有期徒刑。
中華民國刑法第213條：
公務員明知為不實之事項，而登載於職務上所掌之公文書，足以
生損害於公眾或他人者，處1年以上7年以下有期徒刑。
